【裁判字號】    98,上易,2729
【裁判日期】    981111
【裁判案由】    詐欺
【裁判全文】
臺灣高等法院刑事判決                98年度上易字第2729號
上  訴  人    臺灣士林地方法院檢察署檢察官
被      告    乙○○
上列上訴人因被告詐欺案件，不服臺灣士林地方法院95年度易字
第1681號，中華民國98年8月24日第一審判決（起訴案號：臺灣
士林地方法院檢察署95年度調偵字第270號），提起上訴，本院
判決如下：
    主  文
上訴駁回。
    理  由
一、按不服地方法院之第一審判決而上訴者，應向管轄第二審之
    高等法院為之。上訴書狀應敘述具體理由，上訴書狀未敘述
    上訴理由者，應於上訴期間屆滿後20日內補提理由書於原審
    法院，逾期未補提者，原審法院應定期間先命補正；第二審
    法院認為上訴書狀未敘述理由或上訴有第362條前段之情形
    者，應以判決駁回之，但其情形可以補正而未經原審法院命
    其補正者，審判長應定期間先命補正，刑事訴訟法第361條
    、第367條，分別定有明文。所謂上訴書狀應敘述具體理由
    ，必係依據卷內既有訴訟資料或提出新事證，指摘或表明第
    一審判決有何採證認事、用法或量刑等足以影響判決本旨之
    不當或違法，而構成應予撤銷之具體事由，始克當之（例如
    ：依憑證據法則具體指出所採證據何以不具證據能力，或依
    憑卷證資料，明確指出所為證據證明力之判斷如何違背經驗
    、論理法則）；倘僅泛言原判決認定事實錯誤、違背法令、
    量刑失之過重或輕縱，而未依上揭意旨指出具體事由，或形
    式上雖已指出具體事由，然該事由縱使屬實，亦不足以認為
    原判決有何不當或違法者（例如：對不具有調查必要性之證
    據，法院未依聲請調查亦未說明理由，或援用證據不當，但
    除去該證據仍應為同一事實之認定），皆難謂係具體理由，
    俾與第二審上訴制度旨在請求第二審法院撤銷、變更第一審
    不當或違法之判決，以實現個案救濟之立法目的相契合，並
    節制濫行上訴（最高法院97年度臺上字第892號判決參照）
    。是以上訴人之上訴書狀或補提之上訴理由書，雖有敘述上
    訴理由，惟並未具體敘述第一審判決有上述違法、不當情形
    ，即與未敘述具體理由無異，其所為上訴，即不符合上訴之
    法定要件。
二、經查，本件原判決以被告乙○○於原審審理時坦承不諱，與
    被害人甲○○於原審審理時之證述情節相符，並有投資合約
    書、簽收單、本票影本在卷可按，而認定被告確有連續詐欺
    之犯行，並審酌被告之品行、犯罪之動機、手段及犯後坦承
    犯行已知悔改並與被害人達成和解願分期償還被害人每月新
    臺幣（下同）2萬元，至今已依約按月還款共40萬元等一切
    情狀，判處有期徒刑4月，並依修正前刑法第41條第3項之規
    定諭知易科罰金之折算之標準。又被告為本件犯罪時間係在
    96年4月24日以前，所犯之罪，合於減刑條件，應依中華民
    國96年罪犯減刑條例第2條第1項第3款予以減輕其宣告刑二
    分之一，並諭知易科罰金之折算之標準等情，均已詳敘其所
    憑證據、認定理由及量刑依據，由形式上觀察，並無認定事
    實錯誤、量刑瑕疵或違背法令之情形。
三、檢察官循被害人狀請上訴意旨雖略以：(一)被告未曾與被害人
    簽立任何和解書，原審以被告與被害人間達成和解願分期償
    還之理由而為判決，係不適法；(二)按量刑之輕重，因屬事實
    審法院得依職權自由裁量之事項，惟仍應受比例原則及公平
    原則之限制，否則其判決即非適法，刑事審判旨在實現刑罰
    權分配的正義，故法院對有罪被告之科刑，應符合罪刑相當
    之原則，使輕重得宜，罰當其罪，以契合社會之法律感情，
    此所以刑法第57條明定科刑時應審酌一切情狀，尤應注意該
    條各款所列事項以為科刑輕重之標準，最高法院93年度臺上
    字第5073號判決意旨可資參照，經查原審量處被告有期徒刑
    4月，並減為有期徒刑2月，係曾審酌被告曾與被害人達成和
    解願分期償還之情狀，惟本件被害人既已稱未與被告簽立任
    何和解書，則原審量處被告有期徒刑2月之理由顯屬過輕，
    實有再次斟酌之必要云云。惟查，量刑之輕重，係事實審法
    院得依職權裁量之事項，原審於量刑時，已斟酌刑法第57條
    各款所列情狀，而未逾越法定範圍，又未濫用其職權，自不
    得遽指其為違法，且被告於原審審理時亦同意賠償被害人甲
    ○○120萬元（含本金、利息），並自民國（下同）96年12
    月起於每月5日給付被害人2萬元，且一期未履行視為全部到
    期（詳參原審卷第106頁）。再者，被告已依約按月還款共
    40萬元，業據公訴人於原審審理時供述在卷（原審卷第166
    頁），並有基降市第二信用合作社跨行匯款回條聯、臺北富
    邦銀行匯款委託書影本各1件、郵政跨行匯款申請書影本17
    件、新光銀行匯款申請書影本1件附卷可證（原審卷第123頁
    、第126頁至第128頁、第131頁至第132頁、第136頁至第138
    頁、第141頁至第143頁、第146頁至第149頁、第154頁至第
    156頁）。檢察官提起上訴徒以無所謂之「和解書」存在等
    虛詞為由而指摘原審判決量刑過輕，然對於原審判決究有何
    具體事由，致判決不當或違法，並無一語涉及，即顯未依據
    卷內既有訴訟資料或提出新事證，指摘或表明原審判決有何
    採證認事、用法或量刑等足以影響判決本旨之不當或違法，
    或足以影響原判決，構成應撤銷之具體事由（參照最高法院
    97年度臺上字第3267號、第3992號、第4252號判決要旨）。
    依上開判決意旨，本件上訴不合上訴之法定要件，應予駁回
    ，並不經言詞辯論為之。
據上論斷，應依刑事訴訟法第362條前段、第367條前段、第372
條，判決如主文。
中    華    民    國    98    年    11    月    11   日
                  刑事第五庭    審判長法  官  高明哲
                                      法  官  林洲富
                                      法  官  高玉舜
以上正本證明與原本無異。
不得上訴。
                                      書記官  許雅淩
中    華    民    國    98    年    11    月    13    日


司法院資訊處製作；財團法人民間司法改革基金會備份。
